【裁判字號】    98,上易,1796
【裁判日期】    981222
【裁判案由】    竊盜
【裁判全文】
臺灣高等法院臺中分院刑事判決        98年度上易字第1796號
上  訴  人
即  被  告  丙○○
上列上訴人因竊盜案件，不服臺灣臺中地方法院98年度易字第23
95號中華民國98年8月20日第一審判決（起訴案號：臺灣臺中地
方法院檢察署98年度偵字第13119號），提起上訴，本院判決如
下：
    主    文
原判決撤銷。
丙○○攜帶兇器竊盜，處有期徒刑參月，如易科罰金，以新台幣
壹仟元折算壹日。
    犯罪事實
一、丙○○於民國98年4月4或5日下午2、3時許，在臺中縣烏日
    鄉仁德村興祥市場內，因肚子飢餓無錢可買食物，見乙○○
    所有之腳踏車停放該處，即基於意圖為自己不法所有之竊盜
    犯意，持他人所有而置於該市場某攤位上、質地堅硬足以對
    人之生命、身體、安全造成危害，客觀上可供作為兇器使用
    之扳手1支，破壞乙○○所有之腳踏車大鎖後，竊得該腳踏
    車1輛。得手後，丙○○隨即持前開扳手及他人所有而置於
    同處之起子1支，將所竊得之腳踏車拆解後，即將前開扳手
    及起子放回原處，再將所竊得而已拆解之前開腳踏車，攜至
    臺中縣烏日鄉○○街363號坤地資源回收場，變賣予不知情
    之負責人賴炳龍，得款新臺幣（下同）50元，持以購買泡麵
    食用解餓。嗣經警清查後，始循線查獲上情。
二、案經臺中縣警察局烏日分局報請臺灣臺中地方法院檢察署檢
    察官偵查起訴。
    理    由
壹、證據能力之說明：
    按被告以外之人於審判外之陳述，雖不符刑事訴訟法第159
    條之1至第159條之4之規定，然經當事人於審判程序同意作
    為證據，法院審酌該言詞陳述作成時之情況，認為適當者，
    亦得為證據；當事人、代理人或辯護人於法院調查證據時，
    知有刑事訴訟法第159條第1項不得為證據之情形，而未於言
    詞辯論終結前聲明異議者，視為有前項之同意，刑事訴訟法
    第159條之5定有明文。經查本案檢察官及被告，均未爭執本
    判決所引用之下列各項證據之證據能力，復未於言詞辯論終
    結前聲明異議，本院審酌上開證據作成時之情況，並無違法
    取證之瑕疵，認以之作為本案之證據為適當，揆諸上開規定
    ，應認下列各項證據均有證據能力，此先予敘明。
貳、實體之說明：
一、訊據上訴人即被告（下稱被告）丙○○對於上開犯罪事實，
    迭於警詢、原審及本院均坦承不諱，核與證人乙○○、賴炳
    龍於警詢證述之情節相符，並有刑案現場測繪圖1份、照片5
    張附卷可稽。而被告持以行竊之扳手，依被告所供係一般之
    扳手，即屬金屬材質、質地堅硬之物，在客觀上自足以危害
    人之生命、身體、安全，而屬兇器無訛。被告持以犯案，所
    犯自屬加重竊盜罪。被告之自白核與事實相符，本案事證明
    確，被告犯行洵堪認定。
二、核被告所為，係犯刑法第321條第1項第3款之攜帶兇器竊盜
    罪。又被告係因肚子飢餓無錢可買食物，見乙○○所有之腳
    踏車停放該處，乃臨時起意行竊，用以購買泡麵食用，此據
    被告於警詢時即供稱：伊因為肚子餓，要買東西吃，臨時起
    意行竊，伊拿到資源回收場變賣，得款50元，錢已經買泡麵
    花光了等語（警卷第4、5頁）；於原審亦供述：扳手是菜市
    場裡面的，伊拿來用，用完之後就放回去了等語，於本院供
    稱：伊那一陣子因與家人不合被趕出家門在外流浪，有一餐
    沒一餐的，才會去偷人家的腳踏車變賣等語，核與證人即資
    源回收場負責人賴炳龍於警詢時所證：伊是以50元購得丙○
    ○所帶來之自行車等語相符，顯見被告確係因肚子餓始臨時
    起意犯案，而變賣所得財物亦僅50元，核與1包泡麵之價值
    相當，所述尚堪採信，衡酌其犯罪情狀顯可憫恕，如科以加
    重竊盜罪之最低度刑即有期徒刑6月，仍嫌過重，爰依刑法
    第59條之規定酌量減輕其刑。原審認被告罪證明確，予以論
    罪科刑，固非無見，惟查：「科刑時應以行為人之責任為基
    礎，並審酌一切情狀，尤應注意下列事項，為科刑輕重之標
    準：
    一、犯罪之動機、目的。二、犯罪時所受之刺激。三、犯罪
    之手段。四、犯罪行為人之生活狀況。五、犯罪行為人之品
    行。六、犯罪行為人之智識程度。七、犯罪行為人與被害人
    之關係。八、犯罪行為人違反義務之程度。九、犯罪所生之
    危險或損害。十、犯罪後之態度。」又「犯罪之情狀顯可憫
    恕，認科以最低度刑仍嫌過重者，得酌量減輕其刑。」刑法
    第57條、第59條分別定有明文。經查，被告自警詢以迄本院
    審理時，均坦承上開犯行，且對於各項細節，亦明白陳述，
    態度良好。而被告犯案之動機，係因肚子餓始臨時起意犯案
    ，況被告事後亦已賠償被害人500元，此據被害人乙○○於
    本院陳明屬實，超過被告變賣所得之50元，而原審雖認被告
    素行不佳，惟被告先前僅曾於97年間因販賣金融帳戶而涉犯
    幫助詐欺取財罪，經臺灣彰化地方法院北斗簡易庭判處有期
    徒刑3月確定，有該案判決書及臺灣高等法院被告前案紀錄
    表附卷可稽（被告未構成累犯），除此之外，並無其他刑案
    紀錄，難謂其素行不佳，從而原審未依刑法第59條之規定酌
    減被告刑期，反認被告素行不佳而量處有期徒刑7月，尚嫌
    過重。被告上訴意旨，以此為由，指摘原判決不當，尚非無
    據，爰將原判決撤銷改判，並審酌被告犯罪之動機、目的、
    手段，所得取財物之價值，及犯後坦承犯行、並賠償被害人
    部分損失之態度等一切情狀，量處如主文所示之刑，並諭知
    易科罰金之折算標準。
據上論斷，應依刑事訴訟法第369條第1項前段、第364條、第299
條第1項前段，刑法第321條第1項第3款、第59條、第41條第1項
前段，刑法施行法第1條之1第1項、第2項前段，判決如主文。
本案經檢察官甲○○到庭執行職務。
中    華    民    國    98    年    12    月    22    日
            刑事第十庭  審判長法  官  林  照  明
                              法  官  林  欽  章
                              法  官  郭  瑞  祥
上列正本證明與原本無異。
不得上訴。
                              書記官  李  妍  嬅
中    華    民    國    98    年    12   月     22    日
【附錄論罪科刑法條】刑法第321條第1項第3款：
犯竊盜罪而有左列情形之一者，處6月以上5年以下有期徒刑：
三、攜帶兇器而犯之者。


司法院資訊處製作；財團法人民間司法改革基金會備份。
